最高法院刑事判決　　　　　　　　　　　　　　　九十三年度台上字第五四五五號
　　上　訴　人　乙 ○ ○
　　　　　　　　　　　　　在.
　　選任辯護人　張
　　上　訴　人　甲○○○
　　　　　　　　　　　　　在.
右上訴人等因違反毒品危害防制條例案件，不服台灣高等法院台中分院中華民國九十
三年八月十七日第二審判決（九十三年度上重訴字第二八號，起訴案號：台灣台中地
方法院檢察署九十二年度偵字第二四四六七號），提起上訴，本院判決如左：
    主  文
原判決關於乙○○部分撤銷，發回台灣高等法院台中分院。
其他上訴駁回。
    理  由
本件分兩部分說明之。
一上訴人乙○○（發回）部分：
原判決認定上訴人乙○○與其大哥陳憲棟（另案偵查中）、二哥陳憲良（未經起訴及
偵查）、許順益（或「許益順」，另案偵查中）共同意圖自泰國或澳門走私、運輸第
一級毒品海洛因進口至台灣地區，乃基於犯意聯絡，由上訴人覓得陳武貴（另案審理
）同意赴泰國運輸海洛因返台。陳武貴於民國九十二年十月十一日自泰國搭長榮航空
班機入境中正國際機場，其將海洛因磚一大塊、二小塊藏放於身上衣服內，未被發現
而闖關成功，即將之交給前來接機之上訴人，上訴人並給付新台幣（下同）二十萬元
予陳武貴為酬。同年十一月間，上訴人又找到朱滄洋（另案審理）願意赴泰國走私海
洛因磚。陳武貴及朱滄洋乃依上訴人等之安排，於九十二年十一月七日一同夾帶海洛
因磚搭乘中華航空班機返台，於通關檢查時，其二人均被查獲走私海洛因磚三塊、一
小包或四塊、一小包。嗣上訴人等經陳順吉或林呈龍介紹，徵得甲○○○（見理由第
二段）、郭士豪同意赴澳門帶海洛因磚回台，該二人各夾帶四塊海洛因磚於同年十二
月十二日自澳門搭乘復興航空班機回台入境得逞，於分別返回台中市準備交付運回之
海洛因予上訴人時，先後經警查獲等情。因而維持第一審論處上訴人共同連續運輸第
一級毒品罪刑部分之判決，駁回上訴人在第二審之上訴。固非無見。
惟查，(一)、原判決事實欄（第五頁第六至十二行）認定，朱滄洋赴泰國住入美賽地區
之金城飯店後，有上訴人同夥之綽號「阿勇」之不詳姓名、成年男子前往確認朱滄洋
之身分無誤後，於翌日再到飯店交付海洛因磚予朱滄洋，並指導朱滄洋如何如穿緊身
內褲及女用束腹，俾利用腹部夾帶海洛因磚，嗣朱滄洋即以此方法夾藏海洛因磚闖關
等情。倘使無訛，該「阿勇」者就此部分犯行似已參與實施犯罪構成要件之行為，應
為共同正犯，乃原審對此悉未說明，亦未論述「阿勇」與上訴人等為共同正犯，或不
論以共同正犯之理由；另上訴人經陳順吉或林呈龍介紹，徵得甲○○○、郭士豪同意
赴澳門私運海洛因回台部分，原判決（第六頁第十至十二行）並認定上訴人等與林呈
龍、郭士豪、甲○○○等人於事前某日在台中市○村路○○○路口某家餐廳內協商此
走私海洛因磚之相關事宜如果不虛，則林呈龍已參與共同謀議運輸毒品，且甲○○○
供稱，陳順吉叫伊幫助運回毒品，當時言明如果安全運回毒品代價十五萬元等情（見
偵查卷(一)第三十五、三十六、一百四十一頁），而上訴人又供述，陳順吉、林呈龍介
紹郭士豪、甲○○○運毒，每介紹一個酬勞二萬元（見同上卷第一六一、一六二頁及
偵查卷(二)第一一０頁）等情，上述事證倘屬無誤，該陳順吉與林呈龍是否與上訴人等
為同謀共同正犯？原判決對此亦未論述明白，均嫌理由不備之疏誤。(二)、原判決事實
欄（第五頁第十九行）記載朱滄洋走私而被查獲之海洛因︹共四塊、一小包︺之「驗
餘淨重七百點『零』四二公克」，但其理由欄（第九頁第十一行）卻謂上述海洛因經
調查局鑑定結果「驗餘淨重七百點四二公克」，前後不一致，自屬矛盾。(三)、犯運輸
毒品罪者，其犯罪所得之財物沒收之，如全部或一部不能沒收時，追徵其價額或以其
財產抵償之，毒品危害防制條例第十九條第一項定有明文。此係採義務沒收主義，故
運輸毒品所得代價之金錢，應宣告沒收，且不以當場搜獲扣押者為限。惟原判決理由
竟謂「又綽號『許董』之許順益共同基於由泰國或澳門運輸管制之第一級毒品海洛因
進口至台灣後，雖給乙○○兄弟一百六十萬元之代價，惟綽號『許董』之許順益與乙
○○兄弟既係本件共同運輸管制第一級毒品海洛因之共犯，該款項為共犯綽號『許董
』之許順益所出資，為本件共犯所有，尚非被告犯罪之所得，亦不為沒收之諭知。」
（見原判決第二十四頁第十三至十八行）云云，該上訴人如係因運輸毒品而取得代價
一百六十萬元，此款項即係犯運輸毒品罪所得之財物，自應依前述規定沒收之。原判
決上開論述，見解不無可議。(四)、原判決事實欄記載共犯陳憲棟曾交付一張澳門之Ｓ
ＩＭ卡供甲○○○至澳門使用，此ＳＩＭ卡是否供犯罪所用之物應予沒收？原判決未
予諭知沒收，亦未說明何以不予沒收之理由，亦欠允當。上訴人乙○○上訴意旨，指
摘原判決此部分為不當，非無理由，此部分應認有撤銷發回更審之原因。
二上訴人甲○○○（駁回）部分：
按刑事訴訟法第三百七十七條規定，上訴於第三審法院，非以判決違背法令為理由，
不得為之。是提起第三審上訴，應以原判決違背法令為理由，係屬法定要件。如果上
訴理由並未指摘原判決有何違法，自應認其上訴為違背法律上之程式，予以駁回。本
件上訴人甲○○○上訴意旨，僅以上訴人甲○○○不知從澳門帶回之物品係海洛因毒
品，請求從輕量刑等語為惟一理由。而於原判決如何違背法令並無一語涉及，此部分
上訴自屬違背法律上之程式，應予駁回。
據上論結，應依刑事訴訟法第三百九十七條、第四百零一條、第三百九十五條前段，
判決如主文。
中　　　華　　　民　　　國　　九十三　　年　　　十　　　月　　二十一　　日
                              最高法院刑事第六庭
                                  審判長法官  吳　雄　銘
                                        法官  池　啟　明
                                        法官  石　木　欽
                                        法官  郭　毓　洲
                                        法官  吳　三　龍
      右正本證明與原本無異
                                              書  記  官
中　　　華　　　民　　　國　　九十三　　年　　　十　　　月　　二十六　　日
                                                                        Ｑ
